臺灣桃園地方法院民事裁定
111年度監宣字第522號
聲  請  人  蔡俊銘  
相  對  人  蔡龔梅姬
關  係  人  吳詩婷  

上列當事人間監護宣告事件，本院裁定如下：
    主  文
宣告蔡龔梅姬（女，民國00年0月00日生，身分證統一編號：Z00
0000000號）為受監護宣告之人。
選定蔡俊銘（男，民國00年0月0日生，身分證統一編號：Z00000
0000號）為受監護宣告之人蔡龔梅姬之監護人。
指定吳詩婷（女，民國00年0月0日生，身分證統一編號：Z00000
0000號）為會同開具財產清冊之人。
聲請費用由受監護宣告之人負擔。
    理  由
一、本件聲請意旨略以：聲請人蔡俊銘為相對人蔡龔梅姬之長子
    。相對人自民國110年3月3日因失智症，致不能為意思表示
    或受意思表示，或不能辨識其意思表示之效果，為此依民法
    第14條第1項、家事事件法第164條第1項規定，聲請本院准
    予對相對人為監護宣告，並依法選定聲請人為相對人之監護
    人暨指定關係人吳詩婷為會同開具財產清冊之人等語，並提
    出戶籍謄本、身心障礙證明等件為證。
二、按「對於因精神障礙或其他心智缺陷，致不能為意思表示或
    受意思表示，或不能辨識其意思表示之效果者，法院得因本
    人、配偶、四親等內之親屬、最近一年有同居事實之其他親
    屬、檢察官、主管機關或社會福利機構之聲請，為監護之宣
    告。」民法第14條第1 項定有明文。本件經本院以視訊方式
    於鑑定機關即周孫元診所鑑定醫師周孫元前點呼相對人姓名
    ，相對人呈坐姿，意思清醒，對詢問其有關生日、年齡、現
    在何處、時間為何、現為民國幾年、衣服顏色、紙鈔價值等
    問題，相對人或以搖手或為搖頭，均無為口語回應；另對於
    1＋1、2＋3、 8－7之數字計算均無法回答。鑑定人周孫元醫師
    對相對人心神及身體狀況初步診斷後表示：相對人是老人失
    智症患者，其餘詳如鑑定報告等語，有本院111年10月18日
    訊問筆錄附卷可稽。另參酌周孫元診所出具精神鑑定報告結
    果略以：蔡龔員符合老年失智症之診斷。因此心智缺陷，致
    其為意思表示、受意思表示及辨識意思表示效果之能力，均
    已達不能之程度等語，有該院檢附之精神鑑定報告書在卷足
    按。本院審酌相對人因精神障礙已致不能為意思表示或受意
    思表示，聲請人聲請對於相對人為監護之宣告，核無不合，
    應予准許。
三、次按「法院為監護之宣告時，應依職權就配偶、四親等內之
    親屬、最近一年有同居事實之其他親屬、主管機關、社會福
    利機構或其他適當之人選定一人或數人為監護人，並同時指
    定會同開具財產清冊之人。」「法院為前項選定及指定前，
    得命主管機關或社會福利機構進行訪視，提出調查報告及建
    議。監護之聲請人或利害關係人亦得提出相關資料或證據，
    供法院斟酌。」「法院選定監護人時，應依受監護宣告之人
    之最佳利益，優先考量受監護宣告之人之意見，審酌一切情
    狀，並注意下列事項：㈠受監護宣告之人之身心狀態與生活
    及財產狀況。㈡受監護宣告之人與其配偶、子女或其他共同
    生活之人間之情感狀況。㈢監護人之職業、經歷、意見及其
    與受監護宣告之人之利害關係。法人為監護人時，其事業之
    種類與內容，法人及其代表人與受監護宣告之人之利害關係
    。」民法第1111條第1 項、第2 項、第1111條之1 分別定有
    明文。
四、本院經囑請桃園市社會工作師公會對兩造及關係人進行訪視
    ，其訪視評估結果略以：
    ㈠需求評估：
　　　相對人領有第一類、第七類中度身心障礙證明，訪視當天
      ，訪員大聲叫喚相對人名字及輕拍相對人右肩多次，相對
      人僅有張開眼睛，但皆無任何口語、肢體或發聲回應，僅
      臉部有露出不耐煩的神情。相對人平時較少開口說話，偶
      會自言自語，若有回應時，亦難以確認相對人是否理解他
      人所表述之內容，其尚可緩慢行走，可自行進食，但尿布
      更換與沐浴清潔需他人協助。評估相對人受疾病影響，以
      致生活自理、人際互動、理解、思考和表達能力均有明顯
      限制，因此需由他人代為處理事務。聲請人表示，為能合
      法將相對人名下之房屋出租以支付相對人所有開銷費用，
      故向法院聲請監護宣告。
　　㈡建議：　
　　　本案之聲請人為相對人獨子，關係人為相對人的媳婦，聲
      請人聘請印尼籍看護照顧相對人日常生活，而相對人三餐
      則由聲請人準備，相對人之事務主要由聲請人處理，關係
      人會適時協助，而相對人相關開銷均由聲請人支應。經訪
      視，聲請人具擔任監護人意願，關係人具擔任會同開具財
      產清冊之人意願，聲請人與關係人皆同意本案之聲請和上
      述人選之推派。綜合評估，相對人的受照顧狀況及聲請人
      與關係人的陳述，未見明顯不適任之消極原因，惟仍請鈞
      院以相對人最佳利益為考量，並參酌相關事證後予以綜合
      裁量之等語，此有桃園市社會工作師公會函附桃園市政府
      社會局社會工作科監護（輔助）宣告調查訪視報告在卷可
      參。
五、綜合上情，本院審酌聲請人為相對人獨子，有穩定居住所及
    收入，可協助相對人處理事務，且具有擔任監護人之意願，
    可提供相對人良好之生活照顧與保護，力能擔負相對人監護
    人之職務無疑；另關係人為相對人媳婦，具穩定居住所，會
    協助聲請人處理相對人事務，且亦有擔任會同開具財產清冊
    之人意願，關係人並無明顯不適任之情形，故由關係人擔任
    會同開具財產清冊之人，應能致力維護相對人之權益甚明，
    自無不當。本院爰依前揭法律規定，選定聲請人為相對人之
    監護人，併指定關係人為會同開具財產清冊之人。又依民法
    第1113條準用同法第1099條、第1099條之1之規定，於監護
    開始時，監護人對於受監護宣告人之財產，應會同關係人於
    2個月內開具財產清冊，並陳報法院，於開具完成並陳報法
    院前，監護人對於受監護宣告人之財產，僅得為管理上必要
    之行為，附此敘明。
六、爰依家事事件法第164 條第2 項，裁定如主文。
中    華    民    國   111    年    10    月    27    日
                  家事法庭    法  官  林文慧
以上正本證明與原本無異。
如對本裁定抗告須於裁定送達後10日內向本院提出抗告狀，並繳
納抗告裁判費新台幣1,000元。
中　　華　　民　　國　　111 　年　　10　　月　　27　　日
                              書記官  張堯振